【裁判字號】    94,訴,711
【裁判日期】    950510
【裁判案由】    妨害電腦使用等
【裁判全文】
臺灣臺南地方法院刑事判決               94年度訴字第711號
公  訴  人  臺灣臺南地方法院檢察署檢察官
被      告  丁○○
上列被告因妨害電腦使用等案件，經檢察官提起公訴（九十四年
度偵字第六九０號），本院判決如下：
    主  文
丁○○行使偽造私文書，足以生損害於他人，處有期徒刑月，
如易科罰金，以佰元折算壹日，偽造之「律師向文英」職章壹
枚及和解書壹張均沒收；又無故取得他人電腦之電磁紀錄，致生
損害於他人，處有期徒刑肆月，如易科罰金，以佰元折算壹日
；又意圖為自己不法之所有，以恐嚇使人將本人之物交付，未遂
，處有期徒刑陸月，如易科罰金，以佰元折算壹日。應執行有
期徒刑壹年，如易科罰金，以佰元折算壹日，偽造之「律師向
文英」職章壹枚及和解書壹張均沒收。
被訴妨害家庭部分公訴不受理。
    事  實
一、緣丁○○之配偶丙○○於民國九十二年十一月十九日凌晨五
    、六時許，會同警員前往臺南市○區○○街六十七號六樓之
    二甲○○住處，當場查獲丁○○與甲○○發生性行為。丁○○事後為安撫甲○○，並向甲○○表示已與丙○○和解，竟
    基於偽造印章、印文及私文書之犯意，先於九十三年四月二
    十六日，委託不知情之刻印業者偽造「律師向文英」職章後
    ，又於同年月二十八日，在臺南市○○路○段二七六號旁之
    宿舍內，先繕打內容為丙○○同意撤銷妨害家庭告訴之和解
    書，再蓋用前開偽刻之律師職章及圖章而偽造印文，又接續
    偽造「丙○○」之簽名及指印而偽造該和解書，足以生損害
    於丙○○及律師向文英。嗣丁○○於不詳時間，將前開偽造
    之和解書交予甲○○而行使之，甲○○遂在該和解書乙方欄
    簽名蓋章後交還予丁○○。
二、丁○○得悉甲○○與其男友楊澤輝（現為配偶關係）自拍親
    密性愛照片，乃心生好奇，而基於無故取得甲○○電腦電磁
    紀錄之犯意，於九十三年三月十八日，在甲○○嗣後遷居至
    臺南市火車站附近之租屋處內，利用借用甲○○電腦上網之
    機會，無故自該電腦下載甲○○與其男友楊澤輝之親密性愛
    照片三張，而取得圖片檔案之電磁紀錄，並以其申請使用之
    Ｚ000000000000000@yahoo.com.tw 信箱，將上開照片傳送至
    其申請使用之Ｚ000000000@hotmail.com.tw 信箱內，致生損
    害於甲○○。
三、丁○○為向甲○○借款，乃於九十三年十月五日上午十時七
    分，以其使用之0000000000號行動電話，將附表
    編號一所示之簡訊內容傳送至甲○○使用之0000000
    000號行動電話，惟未獲甲○○應允。丁○○復於附表編
    號二至四所之時間，以附表編號二至四所示之簡訊內容要求
    甲○○將借款匯至丁○○設於第一商業銀行之帳戶內，仍未
    獲甲○○應允。丁○○腦羞成怒，竟另行起意，意圖為自己
    不法之所有，先於同年月十四日十二時五十四分許，傳送附
    表編號五所示之簡訊內容恐嚇甲○○：「妳再不出聲回答我
    所問的，妳不仁我不義，等妳這幾天收到東西的時候，我會
    跟你說我要八萬的十倍，妳信不信，回答我匯了沒」。又隨
    即接續於當日十三時四十六分，傳送附表編號六所示之簡訊
    內容恐嚇甲○○：「那妳就是不匯喔，好再五分鐘，妳去妳
    的email收信吧，我會把它洗成海報把請人發給妳爸那邊跟
    楊澤輝屏東家那別」。丁○○傳送上開簡訊後，立即於當日
    十三時五十八分許，將其無故取得之前開甲○○親密性愛照
    片之電磁紀錄，自其使用之電子郵件信箱輾轉傳送至甲○○
    使用之電子信箱後，又於當日十四時五分許，傳送附表編號
    九所示之簡訊內容給甲○○稱「去收信吧妳會後悔的還有匯
    完錢之後跟我說一下」，復接續於當日十九時七分許，傳送
    附表編號十所示之簡訊內容恐嚇甲○○：「妳有收到妳的信
    了吧那妳不要後悔再來我說過妳要八十萬才能解決byebye學
    校明星」。丁○○以散布性愛照片之事恐嚇甲○○給付新臺
    幣（下同）八十萬元，甲○○雖因此心生恐嚇，惟仍拒不付
    款致丁○○未能取得款項而未遂。
四、案經臺灣臺南地方法院檢察署檢察官自動檢舉（犯罪事實一
    ）及甲○○訴由臺南市警察局第四分局（犯罪事實二、三）
    報請臺灣臺南地方法院檢察署檢察官偵查起訴。
    理  由
壹、有罪部分
一、訊據被告丁○○於本院對其偽造和解書後交予不知情之甲○○簽名之事實，及其自甲○○電腦內無故取得圖片檔案電磁
    紀錄之事實均自白承認（詳本院卷一一二、一六三頁），核
    與證人甲○○證述情節相符，復有上開偽造之和解書及上開
    列印之圖片檔案附卷可稽（詳九五二號偵緝卷二三頁，六九
    ０號偵卷九頁），足認被告自白與事實相符，應可採信。是
    被告行使偽造私文書及無故竊取他人電磁紀錄之事實，足以
    認定。
二、訊據被告丁○○自承以其使用之0000000000號行
    動電話，將附表所示簡訊內容傳送給甲○○，及以電子郵件
    信箱將性愛照片圖片檔案傳送至甲○○電子郵件信箱之事實
    ，並有甲○○電子郵件信箱列印性愛圖片檔案附件之郵件內
    容、雅虎國際資訊公司函覆說明帳號Ｚ000000000000000之申
    請人資料、甲○○行動電話簡訊內容翻拍照片及本院勘驗筆
    錄、華南商業銀行西臺南分行回覆說明帳號000000000000之
    申請人資料等附卷可佐（詳六九０號偵卷八、九、十二至十
    七、二八頁，本院卷三八、三九、四七、五五、五六頁），
    足認被告前揭供承內容與事實相符。惟被告丁○○辯稱：伊
    先前曾借甲○○八萬元，且甲○○答應倘未能如期返還八萬
    元，即願意給付借款金額之十倍數額，故簡訊內容係要甲○○返還借款十倍金額，並無恐嚇取財之意云云。惟查：
  (一)被告丁○○與告訴人甲○○交往期間，曾將面額為八萬元之
    支票交與甲○○之事實，業據甲○○於本院自承在卷，惟甲○○堅決否認被告交付支票係出於借貸關係，供稱其未曾向
    被告借款等語（詳本院卷一六一、一六二頁）。況本院參諸
    被告傳送附表編號一所示之簡訊內容為「我出了點事我跟你
    『借』幾千塊，我現在沒辦法多說當然你不用『借』的，我
    會想辦法的。」，可見被告丁○○初次傳送簡訊時，用意係
    向甲○○「借款」，而非要求甲○○「還款」甚明。再參諸
    附表編號二至十一所示簡訊內容，被告亦未曾提及要求甲○○「返還借款」之事。再者，苟被告係基於私人情誼而借款
    ，目的並非賺取高額利息，又豈會約定甲○○應返還借款金
    額十倍之事？本院復將被告丁○○前揭辯詞與簡訊內容相互
    對照，益難認被告丁○○所辯有何憑信之處。
  (二)再佐以被告於九十三年十月十四日十二時五十四分許傳送附
    表編號五所示簡訊內容，告知甲○○「收到東西的時候」，
    將付出八萬元十倍的代價等語，惟被告見甲○○仍未應允付
    款，又隨即接續於當日十三時四十六分，傳送附表編號六所
    示之簡訊內容恐嚇甲○○稱【那妳就是不匯喔，好再五分鐘
    ，妳去妳的email收信吧，我會把它洗成海報把請人發給妳
    爸那邊跟楊澤輝屏東家那別】，並立即於當日十三時五十八
    分許，將其無故取得甲○○親密性愛照片之電磁紀錄，自其
    使用之電子郵件信箱輾轉傳送至甲○○使用之電子信箱。又
    於當日十四時五分許，傳送附表編號九所示之簡訊內容給甲○○稱「去收信吧妳會後悔的還有匯完錢之後跟我說一下」
    ，復接續於當日十九時七分許，傳送附表編號十所示之簡訊
    內容恐嚇甲○○稱【妳有收到妳的信了吧那妳不要後悔再來
    我說過妳要八十萬才能解決byebye學校明星】等情，有甲○○行動電話簡訊內容翻拍照片、本院勘驗上開簡訊內容筆錄
    及被告以電子郵件傳送甲○○性愛照片之印列內容附卷足憑
    （詳六九０號偵卷八至十七頁，本院卷四七頁）。結合事發
    過程及簡訊內容觀之，被告已將「散布甲○○性愛照片」與
    「要求甲○○匯款八十萬元」兩件事連結起來，顯見被告係
    以散布性愛照片之事恐嚇甲○○匯款甚明。足認被告傳送上
    開簡訊，目的係出於恐嚇取財之意，要無疑義。
  (三)至於被告丁○○雖請求調查九十三年十月間甲○○發送簡訊
    予被告之簡訊內容，並請求傳喚證人王家豪欲證明被告借款
    八萬元予甲○○云云。惟查：(1)縱使甲○○於九十三年十月
    間曾發送簡訊予被告，惟通聯紀錄及簡訊內容早已超過電訊
    公司六個月的保存期限，無從調閱。(2)至於被告雖請求傳喚
    證人王家豪欲證明被告借款八萬元予甲○○之事，惟觀諸被
    告傳送如附表編號一所示之簡訊內容係表明向甲○○「借款
    」，而非要求甲○○「返還借款」，已如前述。況退步言之
    ，縱被告有借款八萬元予甲○○，然其向甲○○索討之八十
    萬元，已遠遠超過借款金額，被告就超過借款金額之部分，
    已非正常取息之範圍，其就超過借款金額部分，亦有不法所
    有意圖甚明。且本院就被告所犯恐嚇取財未遂犯行部分，認
    經調查後事證已明，上開事項無調查必要，附此說明。
三、論罪科刑
  (一)核被告丁○○所為，係犯刑法第二百十六條、第二百十條之
    行使偽造私文書罪，第三百四十六條第三項、第一項之恐嚇
    取財未遂罪，第三百五十九條之無故取得他人電磁紀錄罪。
    被告利用不知情之刻印店人員偽造職章一枚，為間接正犯。
    被告偽造職章後持以蓋用而偽造印文，暨被告偽造「丙○○
    」之署名及指印，均係偽造和解書私文書之階段行為，又被
    告偽造和解書後復持以行使，偽造之低度行為為行使之高度
    行為所吸收，均不另論罪。被告於九十三年十月十四日，分
    別傳送附表編號五至十所示六通恐嚇取財之簡訊內容，皆係
    出於一個恐嚇取財之意思，亦僅侵害同一法益，應為接續犯
    。被告已著手實施恐嚇取財之犯行，惟未取得財物即遭查獲
    ，為未遂犯，爰按正犯之刑減輕之。又被告自承於九十三年
    三月間，因好奇而無故取得甲○○性愛照片電磁紀錄（詳本
    院卷一六三頁），故其事後在同年十月十四日，雖以散布上
    開性愛照片之事向甲○○恐嚇取財，惟其恐嚇取財之犯行，
    應係無故取得電磁紀錄後另行起意所為。是被告所犯上開三
    罪，皆犯意各別，行為互殊，應分論併罰。
  (二)至於檢察官起訴被告除偽刻「律師向文英」之職章一枚外，
    另同時委託刻印人員偽刻「信律法律事務所、台南市○○路
    ○段四九號、電話（０６）0000000（代表號）」之
    圖章一枚，並持該圖章蓋印在前開和解書後持以交予甲○○
    而行使等語。惟觀諸上開圖章文意，應僅係為節省書寫麻煩
    而刻用，並非用以表示制作者本人人格同一性之作用（最高
    法院九十年度台第六三三二號判決參照）。故上開圖章既無
    表示與本人人格同一性之作用，即非屬刑法第二百十七所稱
    之印章，被告刻制上開圖章並持以蓋用，不該當刑法所定之
    偽造印章、印文罪。惟檢察官認此部分與偽造律師職章部分
    ，有實質上一罪關係，爰不另為無罪諭知。
  (三)爰審酌被告丁○○於偵查中除坦承行使偽造文書之犯行外，
    其餘對其無故取得甲○○之電磁紀錄、傳送附表所示簡訊內
    容以恐嚇取財之犯行皆矢口否認，犯後態度不佳。其經本院
    緝獲後，初始甚且否認行使偽造文書犯行，並否認傳送簡訊
    之0000000000號行動電話為其使用，經本院告以
    其偵查中供述內容，方轉而坦承行使偽造文書及傳送簡訊之
    事實，惟仍就無故取得電磁紀錄及恐嚇取財之犯行一再飾詞
    狡辯，迄審理庭始承認有無故取得電磁紀錄之事實，顯見其
    犯後毫無悔意，且被告無故取得被害人甲○○私人親密照片
    在前，其後向甲○○要求借款未果，竟起意以散布照片要脅
    被害人交付款項，造成被害人心理莫名恐懼，危害非輕，且
    其犯後矢口否認犯行，態度不佳等一切情狀，各量處如主文
    所示之刑，並均諭知易科罰金之折算標準，其定其應執行之
    刑。
  (四)末查，偽造之「律師向文英」職章一枚，不能證明業已滅失
    ，應均依刑法第二百十九條沒收。又偽造之和解書一紙，為
    被告所有供犯罪所用之物，爰依刑法第三十八條第一項第二
    款沒收。至於被告委託刻印人員刻制「信律法律事務所、台
    南市○○路○段四九號、電話（０６）0000000（代
    表號）」圖章一枚，並持以蓋用之行為，核非屬刑法偽造文
    章、印文罪，已如前述，故上開圖章無庸為沒收之諭知，附
    此說明。
貳、公訴不受理部分
一、公訴意旨略以：被告丁○○與丙○○為夫妻關係，係有配偶
    之人，竟於九十二年十一月十九日凌晨五時二十二分許至六
    時三十分許某時，在臺南市○區○○街六十七號六樓之二甲○○住處，與甲○○發生性行為一次，認被告丁○○涉犯刑
    法第二百三十九條前段之通姦罪嫌等語。
二、按告訴乃論之罪，告訴人於第一審辯論終結前得撤回其告訴
    ；告訴經撤回者，應諭知不受理之判決。刑事訴訟法第二百
    三十八條第一項、第三百零三條第三款，分別定有明文。
三、查本件告訴人丙○○告訴被告丁○○通姦案件，公訴人認被
    告係觸犯刑法第二百三十九條前段之通姦罪嫌，依刑法第二
    百四十五條第一項規定，為告訴乃論之罪。茲告訴人於本院
    審理時當庭對被告丁○○撤回告訴，有審理筆錄在卷足稽，
    揆諸前開說明，本件爰不經言詞辯論，逕為不受理判決之諭
    知。
據上論斷，應依刑事訴訟法第二百九十九條第一項前段、第三百
零三條第三款，刑法第二百十六條、第二百十條、第三百四十六
條第三項、第一項、第三百五十九條、第二十五條第二項、第四
十一條第一項前段、第二項、第五十一條第五款、第二百十九條
、第三十八條第一項第二款，罰金罰鍰提高標準條例第一條前段
、第二條，判決如主文。
本案經檢察官乙○○到庭執行職務
中    華    民    國    95    年    5     月    10    日
                  刑事第二庭  審判長法  官  鄭文祺
                                    法  官  陳賢德
                                    法  官  林中如
以上正本證明與原本無異。
如不服本判決，應於收受送達後10日內向本院提出上訴書狀（應
附繕本）。
                                    書記官  馬愛君
中    華    民    國    95    年    5     月    10    日
附錄本案論罪科刑法條
刑法第210條
偽造私文書，足以生損害於公眾或他人者，處5年以下有期徒刑
。
刑法第216條
行使210條至第215條之文書者，依偽造、變造文書或登載不實事
項或使登載不實事項之規定處斷。
刑法第346條第3項、第1項
意圖為自己或第三人不法之所有，以恐嚇使人將本人或第三人之
物交付者，處6月以上5年以下有期徒刑，得併科1千元以下罰金
。
前二項之未遂犯罰之。
刑法第359條
無故取得、刪除或變更他人電腦或其相關設備之電磁紀錄，致生
損害於公眾或他人者，處5年以下有期徒刑、拘役或科或併科20
萬元以下罰金。
附表（自被告使用之0000000000行動電話發送之簡訊內容）
┌──┬─────────┬──────────────────────────┐
│編號│  發送簡訊時間    │        簡訊內容                                    │
├──┼─────────┼──────────────────────────┤
│一  │2004/10/05  10：07│我出了點事我跟你借幾千塊，我現在沒辦法多說當然你可以│
│    │                  │不用借的，我會想辦法的。帳號000000000000華南銀行匯好│
│    │                  │跟我說沒辦法匯也傳簡訊跟（以下無內容）              │
├──┼─────────┼──────────────────────────┤
│二  │2004/10/06  22：10│跟你老實說吧，那協議書是假的是為了給你交代，我偽造的│
│    │                  │，明天你可以選擇幫我也可以選擇害我（就算害我我也不會│
│    │                  │怨別人的）你電話不要再打了我也不會接                │
├──┼─────────┼──────────────────────────┤
│三  │2004/10/13  22：18│反正明天十二點我要看到錢                            │
├──┼─────────┼──────────────────────────┤
│四  │2004/10/13  23：11│00000000000第一銀行匯完傳簡訊給我                   │
├──┼─────────┼──────────────────────────┤
│五  │2004/10/14  12：54│你在不出聲回答我所問的，你不仁我不義，等妳這幾天妳收│
│    │                  │到東西的時候我會跟妳說我要八萬的十倍。妳信不信。回答│
│    │                  │我匯了沒                                            │
├──┼─────────┼──────────────────────────┤
│六  │2004/10/14  13：36│我只想知道妳到底有沒有要匯                          │
├──┼─────────┼──────────────────────────┤
│七  │2004/10/14  13：46│那妳就是不匯喔好再五分鐘妳去妳ｅｍａｉｌ收信吧我會把│
│    │                  │它洗成海報把請人發給妳爸那邊跟楊澤輝屏東家那別      │
├──┼─────────┼──────────────────────────┤
│八  │2004/10/14  13：48│別討厭我你不是說我是鬼嗎別說話那麼大聲ｂｙｅｂｙｅ  │
├──┼─────────┼──────────────────────────┤
│九  │2004/10/14  14：05│去收信吧妳會後悔的還有匯完錢之後跟我說一下          │
├──┼─────────┼──────────────────────────┤
│十  │2004/10/14  19：07│妳有收到妳的信了吧那妳不要後悔再來我說過妳要80萬才能│
│    │                  │解決ｂｙｅｂｙｅ學校明星                            │
├──┼─────────┼──────────────────────────┤
│十一│2004/10/27  13：20│你把要記得東西寄到高雄市○○區○○路161 號8 樓之五歐│
│    │                  │峻宏收他會拿給我                                    │
└──┴─────────┴──────────────────────────┘


司法院資訊處製作；財團法人民間司法改革基金會備份。
